臺灣臺南地方法院民事裁定
111年度補字第544號
原      告  黃勁穎


上列原告與被告朱怡甄等間請求塗銷所有權移轉等事件，本院裁
定如下：
  主    文
原告應於文到後7日內補繳第一審裁判費新臺幣30,205元，逾期
未繳，即駁回其訴。
    理    由
一、按以一訴主張數項標的者，其價額合併計算之。但所主張之
    數項標的互相競合或應為選擇者，其訴訟標的價額，應依其
    中價額最高者定之，民事訴訟法第77條之2第1項定有明文。
　　又核定訴訟標的之價額，以起訴時之交易價額為準，無交易
    價額者，以原告就訴訟標的所有之利益為準，同法第77條之
    1第2項復有明文。訴訟標的既為原告為確定其私權，請求法
    院審判之對象，自應依原告起訴主張之原因事實定之，則上
    開所謂原告就訴訟標的所有之利益，即應以原告就其主張之
    原因事實，可得受之客觀利益為核定之基準（最高法院110 
    年度台抗字第571號裁定要旨參照）。又債權人行使撤銷權
    之目的，在使其債權獲得清償，故應以債權人因撤銷權之行
    使所受利益為準，原則上以債權人主張之債權額，計算其訴
    訟標的價額；但被撤銷法律行為標的之價額低於債權人主張
    之債權額時，則以該被撤銷法律行為標的之價額計算（最高
    法院97年度第1次民事庭會議參照）。又按因債權之擔保涉
    訟，以所擔保之債權額為準；如供擔保之物其價額少於債權
    額時，以該物之價額為準，民事訴訟法第77條之6定有明文
    。
二、經查：
  (一)本件原告起訴主張其債務人即被告朱怡甄以附表一所示不
      動產（原告起訴狀漏載附表一編號3、4土地之應有部分）
      為被告朱○○設定抵押權之行為，以及將附表二所示不動產
      （原告起訴狀漏載附表二編號2土地之應有部分）出售予
      被告張琪維、李思炫之債權行為及移轉所有權登記之物權
      行為，均為圖使朱怡甄脫免原告之求償所為之通謀虛偽意
      思表示，而請求確認被告朱怡甄、朱○○間就附表一所示不
      動產於民國111年3月31日設定擔保債權新臺幣（下同）48
      0萬元之抵押權（下稱系爭抵押權）所擔保之債權及抵押
      權設定關係（應指抵押權本身而言）不存在（聲明第一項
      ）；及請求確認被告朱怡甄與被告張琪維、李思炫間就附
      表二所示不動產於111年3月23日所為之買賣行為及所有權
      移轉行為不存在（聲明第三項）；另依民法第244條第4項
      規定，請求被告朱○○將系爭抵押權設定登記予以塗銷（聲
      明第二項），及請求被告張琪維、李思炫將附表二所示不
      動產於111年3月23日以買賣為原因所有之所有權移轉登記
      予以塗銷（聲明第四項）。
　(二)原告訴之聲明第一、二項之目的，在於排除附表一所示不
      動產上之負擔，使原告得對該不動產求償；而依原告所提
      出之本院110年度訴字第1261號判決所示，被告朱怡甄積
      欠原告之債務金額為2,167,000元，附表一所示不動產之
      價額則為1,751,350元，是原告聲明第一項確認之訴如獲
      勝訴判決，其可得受之客觀利益至多僅為得自附表一所示
      不動產受償之1,751,350元，爰以此作為原告聲明第一項
      確認之訴之訴訟標的價額。至原告雖未依民法第244條第1
      、2項規定請求法院撤銷法律行為，然其既引同條第4項為
      其聲明第二項之請求權基礎，仍應比照撤銷權之行使認定
      其訴訟標的價額；是其聲明第二項之訴訟標的價額，應以
      其債權額及被撤銷法律行為標的之價額中較低者論計。而
      系爭抵押權之擔保債權雖為480萬元，然附表一所示不動
      產之價額僅1,751,350元，是被撤銷之法律行為標的即系
      爭抵押權之價額應以擔保之價額1,751,350元計算；原告
      之債權額既高於此數，則其聲明第二項之訴訟標的價額即
      應以較低之1,751,350元論計。又原告聲明第一、二項經
      濟上之目的實屬同一，依前開規定，此二項聲明之訴訟標
      的價額自應以其中價額最高者定之即可。是原告聲明第一
      、二項之訴訟標的價額應核定為1,751,350元。
  (三)原告訴之聲明第三、四項之目的，在於使附表二所示不動
      產回復為被告朱怡甄所有，使原告得對該不動產求償；而
      被告朱怡甄積欠原告之債務金額為2,167,000元，而附表
      二所示不動產之價額則為1,193,035元，是原告聲明第三
      項確認之訴如獲勝訴判決，其可得受之客觀利益至多僅為
      得自附表二所示不動產受償之1,193,035元，爰以此作為
      原告聲明第三項確認之訴之訴訟標的價額。至原告聲明第
      四項之訴訟標的價額，應以其債權額及被撤銷法律行為標
      的之價額中較低者論計。附表二所示不動產之價額為1,19
      3,035元，原告之債權額既高於此數，則其聲明第四項之
      訴訟標的價額即應以較低之1,193,035元論計。又原告聲
      明第三、四項自經濟上之目的實屬同一，依前開規定，此
      二項聲明之訴訟標的價額自應以其中價額最高者定之即可
      。是原告聲明第三、四項之訴訟標的價額應核定為1,193,
      035元。
  (四)原告聲明第一、二項及第三、四項間，並無互相競合或應
      為選擇之關係，依民事訴訟法第77條之2第1項前段，應合
      併計算其價額。是本件訴訟標的價額合計為2,944,385元
      （1,751,350元＋1,193,035元＝2,944,385元），應徵第一
      審裁判費30,205元。茲依民事訴訟法第249條第1項但書之
      規定，限原告於收受本裁定送達7日內補繳，逾期不繳，
      即駁回其訴。
三、特此裁定。
中　　華　　民　　國　 111　　年　　 7　　月　　18　　日
                  民事第二庭  法　官　張玉萱
以上正本係照原本作成。
如對本裁定關於核定訴訟標的價額部分抗告，應於裁定送達後10
 日內向本院提出抗告狀，並繳納抗告費新臺幣1000 元；關於命
補繳裁判費部分，不得抗告。
中　　華　　民　　國　　111 　年　　7 　　月　　19　　日
                              書記官  鄭伊汝

附表一    編號 不動產標示 權利範圍 價額（新臺幣） 1 臺南市○○區鎮○段0000○號建物（門牌號碼臺南市○○區○○路0段000巷00弄000號） 全部 403,500元（即房屋稅課稅現值） 2 臺南市○○區鎮○段0000○0地號土地 全部 13,700元（每平方公尺土地公告現值）×83.93平方公尺＝1,149,841元 3 臺南市○○區鎮○段0000地號土地 應有部分59分之1 13,700元（每平方公尺土地公告現值）×833.96平方公尺×1/59（應有部分）＝193,648元（元以下四捨五入，下同） 4 臺南市○○區鎮○段0000○00地號土地 應有部分59分之1 13,700元（每平方公尺土地公告現值）×18.78平方公尺×1/59（應有部分）＝4,361元 合計：1,751,350元    

附表二    編號 不動產標示 權利範圍 價額（新臺幣） 1 臺南市○○區○○段0000○號建物（門牌號碼臺南市○○區○○路0段000巷00弄00號10樓） 全部 405,500元（即房屋稅課稅現值） 2 臺南市○○區○○段0000地號土地 應有部分10000分之37及應有部分10000分之18 27,462元（每平方公尺土地公告現值）×5,214.05平方公尺×（37/10000＋18/10000）＝787,535元 合計：1,193,035元